臺灣臺北地方法院民事裁定　　　　　 100年度消債更字第62號
聲　請　人
即　債務人　何艷虹
代　理　人　黃俊六律師
上列當事人因消費者債務清理事件聲請更生，本院裁定如下：
    主  文
更生之聲請駁回。
聲請費用由聲請人負擔。
    理  由
一、按聲請更生或清算不合程式或不備其他要件者，法院應以裁
    定駁回之，但其情形可以補正者，法院應定期間先命補正。
    債務人對於金融機構因消費借貸、自用住宅借款、信用卡或
    現金卡契約而負債務，在聲請更生或清算前，應提出債權人
    清冊，以書面向最大債權金融機構請求協商債務清償方案，
    並表明共同協商之意旨。債務人與金融機構協商成立者，不
    得聲請更生或清算。但因不可歸責於己之事由，致履行顯有
    重大困難者，不在此限。本條例施行前，債務人依金融主管
    機關協調成立之中華民國銀行工會會員辦理消費金融案件無
    擔保債務協商機制與金融機構成立之協商，準用前項之規定
    。消費者債務清理條例（下稱消債條例）第8 條、第151 條
    第1 項、第5 項及第6 項分別定有明文。次按本條例施行前
    ，債務人依金融主管機關協調成立之中華民國銀行公會會員
    辦理消費者金融案件無擔保債務協商機制協商未成立者，仍
    應本條例第151 條第1 項規定請求協商，消債條例施行細則
    第42條亦有明文。核其理由在於消債條例施行後，可期待債
    權金融機構有較大之讓步，如能協商成立，對雙方當事人均
    屬有利，為促使債務人與債權人雙方自主協商協商債務清償
    方案，並有效分配司法資源，節省當事人之勞費，允宜給予
    再次債務協商之機會。是債務人依上開協商機制與債權金融
    機構進行協商而未成立者，於消債條例施行後，自仍應依消
    債條例之規定向最大債權銀行請求協商。
二、聲請意旨略以：聲請人於消債條例施行前，曾依照中華民國
    銀行公會會員辦理消費金融案件無擔保債務協商機制與金融
    機構協商。最大債權銀行國泰世華銀行係提出利率10％、分
    120 期，每月以新臺幣（下同）2 萬4978元之協商方案，並
    依各債權銀行債權金額比例清償各項債務，至全部清償為止
    。惟因該協商還款方案每月月付金額高於聲請人收入之薪資
    ，聲請人實無法維持最低基本生活，而未於協議書上簽名致
    協商不成立，應屬不可歸責於己致履行顯有重大困難之事由
    。又聲請人無擔保或無優先權之債務總額未逾1200萬元，復
    未經法院裁定開始清算程序或宣告破產，爰聲請更生等語。
三、本件聲請人固主張其曾於95年間，曾依照中華民國銀行公會
    會員辦理消費金融案件無擔保債務協商機制與國泰世華銀行
    進行協商，然因聲請人每月收入顯然低於國泰世華銀行所提
    出協商條件之應清償金額，聲請人無法維持最低基本生活，
    致未於協議書簽名而協商不成立，並提出協議書、無擔保還
    款計劃書及當事人消費金融案債務協商註記申請書等件為證
    。惟查，依財團法人金融聯合徵信中心債務清理條例前置協
    商專用債權人清冊首頁所載，聲請人並未參與銀行公會債務
    協商與前置協商之記錄（見本院卷第14頁）；且本院復經依
    職權函詢國泰世華銀行，該行於民國100 年11月4 日函覆本
    院略稱：「本件債務人前曾於95年2 月15日曾參與銀行公會
    之債務協商，惟因『債務人超過14日仍未簽回還款協議書』
    ，而於95年10月16日遭退件，嗣復未遵循消費者債務清理條
    例第151 條第1 項規定先行債務協商，是其聲請要件顯屬不
    備。」等情（見本院卷第61至62頁）。準此，足徵聲請人於
    消債條例施行前與銀行公會債務協商未成立後，並未於消債
    條例施行後，另依消債條例第151 條第1 項規定循前置協商
    管道，以書面向最大債權金融機構再請求為協商債務清償方
    案，則揆諸前揭法條及說明，堪認本件聲請人聲請更生顯未
    遵循消債條例第151 條第1 項規定與債權金融機構先行前置
    協商，屬不合程式或不備其他要件，聲請人自不得逕向法院
    聲請更生，且上開欠缺亦屬無從補正，是本件聲請人聲請更
    生，不應准許，應予駁回。
四、況依聲請人所提出之財產及狀況說明及陳報狀所載，聲請人
    自陳其目前每月薪資收入2 萬元，扣除膳食支出4500元、房
    屋租金5500元及水、電、瓦斯、電話費1169元後，聲請人尚
    有餘8831元可供支應運用或用以償債。是本件聲請人是否確
    實無力成立前置協商以清償債務，或生活陷於困難，顯非無
    疑，本院自難逕認聲請人有不能清償債務情事，附此敘明。
五、爰裁定如主文。
中    華    民    國   100    年    11    月    30    日
                  民事第二庭    法  官  趙子榮
上為正本係照原本作成。
如不服本裁定，應於裁定送達後10日內，以書狀向本院提出抗告
，並繳納抗告費新臺幣1,000 元。
中    華    民    國   100    年    11    月    30    日
                                書記官  謝榕芝